臺灣基隆地方法院基隆簡易庭小額民事判決
110年度基小字第2278號
原      告  新光產物保險股份有限公司

法定代理人  吳昕紘  
訴訟代理人  黃品豪  
被      告  彭慶華  

上列當事人間侵權行為損害賠償事件，本院於民國110年12月8日
辯論終結，判決如下：
    主      文
被告應給付原告新臺幣壹萬參仟肆佰參拾貳元，及自民國一百一
十年十一月三日起至清償日止，按週年利率百分之五計算之利息
。
原告其餘之訴駁回。
訴訟費用新臺幣壹仟元，其中新臺幣柒佰零壹元由被告負擔，餘
由原告負擔。
本判決第一項得假執行。但被告如以新臺幣壹萬參仟肆佰參拾貳
元為原告預供擔保，得免為假執行。
    事實及理由
一、原告主張：
    被告於民國109年11月30日，駕駛ALB-9010號車輛（下稱系
    爭肇事車輛）途經基隆市○○街00號前，疏未注意車前狀況，
    以致追撞訴外人李明文所有並由訴外人王美華駕駛之BBA-92
    05號自用小客車（起訴狀將其車牌號碼誤繕為ALB-9010；下
    稱系爭被撞車輛）。茲因系爭被撞車輛業經訴外人李明文向
    原告投保車體損失險，而上開保險事故亦係發生在保險期間
    ，原告乃依保險契約之約定，給付系爭被撞車輛必要修復費
    用總計新臺幣（下同）19,170元（工資：1,944元；塗裝：8
    ,064元；零件：9,162元），並依法取得代位求償之權。為
    此，原告乃依民法侵權行為以及保險代位之法律關係，提起
    本件損害賠償之訴，並聲明：被告應給付原告19,170元，及
    自起訴狀繕本送達之翌日起至清償日止，按週年利率5%計算
    之利息。
二、被告答辯：
　　原告求償金額太高。
三、本院判斷：
  ㈠查被告於109年11月30日下午5時14分左右，酒後駕駛系爭肇
    事車輛沿基隆市○○街○○○○路○○○○○○街00號前，因酒後注意力
    下降、反應遲緩而未注意車前狀況，以致由後追撞訴外人李
    明文所有並由訴外人王美華駕駛之系爭被撞車輛，導致系爭
    被撞車輛受有車體損害，嗣員警獲報到場並就被告施以酒精
    濃度測試，被告之呼氣酒精濃度值仍達每公升0.46毫克（0.
    46mg/L）等事實，業據原告提出基隆市警察局交通事故當事
    人登記聯單、系爭被撞車輛行車執照等件為證，並經本院查
    詢確認公路監理電子閘門紀錄、被告酒駛之緩起訴處分書暨
    向基隆市警察局函調旨揭事故資料核閱無訛，有公路監理電
    子閘門查詢資料列印紙本、臺灣基隆地方檢察署109年度速
    偵字第384號檢察官緩起訴處分書（網路查詢版）、基隆市
    警察局110年11月2日基警四分五字第1100414500號函暨交通
    事故當事人登記聯單、A3類道路交通事故調查報告表、道路
    交通事故現場草圖、酒精測定紀錄表、大武崙派出所員警工
    作紀錄簿、員警蒐證照片等件在卷足考；且為被告之所不否
    認。從而，本院綜合上開證據調查結果，堪信「被告酒後駕
    駛系爭肇事車輛疏未注意車前狀況」，即為上揭交通事故之
    肇事原因。
  ㈡按汽車駕駛人飲用酒類或其他類似物後其吐氣所含酒精濃度
    達每公升0.15毫克（0.15mg/L）或血液中酒精濃度達0.03%
    以上者，不得駕駛車輛行駛道路；汽車行駛時，駕駛人應注
    意車前狀況及兩車併行之間隔，並隨時採取必要之安全措施
    。道路交通安全規則第114條第2款、第94條第3項前段訂有
    明文。又上開規定旨在保障公眾行車安全，核屬保護他人之
    法律，倘有違反，即應推定為有過失（民法第184條第2項規
    定參照）。本件被告呼氣酒精濃度值達每公升0.46毫克（0.
    46mg/L），猶駕駛系爭肇事車輛行駛道路，並因酒後注意力
    下降、反應遲緩而未注意車前狀況，以致由後追撞系爭被撞
    車輛，則被告明確違反道路交通安全規則之相關規定，其有
    過失甚明；又被告違反交通法規以致追撞系爭被撞車輛，則
    被告之過失行為與系爭被撞車輛之車體損害間，自有相當因
    果關係存在。第按因故意或過失，不法侵害他人之權利者，
    負損害賠償責任；汽車、機車或其他非依軌道行駛之動力車
    輛，在使用中加損害於他人者，駕駛人應賠償因此所生之損
    害，民法第184條第1項前段、第191條之2前段亦有明定；本
    件被告既有過失，其過失行為與系爭被撞車輛之車體損害復
    有相當因果關係，則被告自應依法對系爭被撞車輛之所有人
    即訴外人李明文負損害賠償責任。
  ㈢按損害賠償祇應填補被害人實際損害，保險人代位被害人請
    求損害賠償時，依保險法第53條第1項規定，如其損害額超
    過或等於保險人已給付之賠償金額，固得就其賠償之範圍，
    代位請求賠償，如其損害額小於保險人已給付之賠償金額，
    則保險人所得代位請求者，即祇以該損害額為限（最高法院
    65年台上字第2908號判例意旨、83年度台上字第806號判決
    意旨參照）。蓋保險給付請求權之發生，係以保險契約為其
    基礎；至保險人於給付保險金以後，雖得代位行使被保險人
    對於第三人之請求權，然此實係基於保險法第53條第1項之
    規定，是其二者之賠償範圍，本非必然一致，苟被保險人對
    於第三人之請求權有一定限額者，就令保險人給付之賠償金
    額已經超過此項限額，然因保險人係依保險法第53條第1項
    規定，依債權移轉之法律關係對第三人主張權利，核其所得
    請求之範圍，自仍以被保險人原得對第三人請求之額度為限
    。又物之所有人依民法第196條規定請求物被毀損所減少之
    價額，固得以修復費用為估定之標準，惟以必要者為限，即
    修理材料以新品換舊品，應予折舊（最高法院77年第9次民
    事庭會議決議參照）。本件原告主張訴外人李明文業向原告
    投保車體損失險，系爭車禍即保險事故發生在保險期間，原
    告遂依保險契約之約定，給付系爭被撞車輛必要修復費用總
    計19,170元（工資：1,944元；塗裝：8,064元；零件：9,16
    2元）等情，業據提出與其主張相符之新光產物保險車險保
    單查詢列印紙本、三和汽車股份有限公司汐止廠服務廠估價
    單、結帳工單、電子發票證明聯等件為據，經核無訛；因原
    告曾當庭表明其同意零件計扣折舊、此部分請本院依規定予
    以核算等語（見本院110年12月8日言詞辯論筆錄），故可認
    原告主張之訴外人李明文損害額，應扣減折舊方屬合理。本
    院參酌系爭車輛行車執照之記載，僅知系爭車輛乃107年10
    月出廠，而不知其確切之出廠日期，故推定系爭車輛為107
    年10月15日出廠，是自107年10月15日起，至系爭車禍發生
    日即109年11月30日止，系爭車輛之使用時間為2年1個月又1
    6日。再參考行政院公布之固定資產耐用年數表，其他業用
    客車耐用年數為五年（財政部106年2月3日台財稅字第10604
    512060號函附之固定資產耐用年數表參看），依定率遞減法
    計算，系爭車輛之零件部分，每年折舊千分之三六九，是依
    營利事業所得稅查核準則第95條第6款、第8款：「固定資產
    提列折舊採用定率遞減法者，以一年為計算單位，其使用期
    間未滿一年者，按實際使用之月數相當於全年之比例計算之
    ，不滿一月者，以月計」之方法核算，系爭車輛「零件」經
    折舊後之殘值為3,424元【計算式：第1年折舊值：9,162元
    ×0.369＝3,381元，元以下四捨五入，以下均同；第2年折舊
    值：（9,162元－3,381元）×0.369＝2,133元；第3年折舊值：
    （9,162元－3,381元－2,133元）×0.369×2/12＝224元。折舊
    後之零件殘值：9,162元－（3,381元＋2,133元＋224元）＝3,42
    4元】。從而，倘以系爭車輛「零件」經折舊後之殘值3,424
    元，加上不應計列折舊之工資1,944元、塗裝8,064元，堪認
    訴外人李明文因系爭車損所受之財產損害，合計應為13,432
    元【計算式：3,424元＋8,064元＋1,944元＝13,432元】。準此
    ，訴外人李明文所得對被告請求賠償之範圍，自係以13,432
    元之金額為限；又原告雖已依保險契約對訴外人李明文給付
    19,170元，然原告既依保險法第53條規定，本於債權移轉之
    法律關係對被告主張權利，則原告所得請求之範圍，自亦以
    訴外人李明文本得對被告請求之額度即13,432元為限。
四、從而，原告基於侵權行為及保險代位求償之法律關係，請求
    被告給付13,432元，及自起訴狀繕本送達翌日即110年11月3
    日起至清償日止，按週年利率5%計算之利息，為有理由，應
    予准許；至逾上開金額之請求，於法無據，為無理由，應予
    駁回。
五、本件第一審裁判費為1,000元，此外核無其他訴訟費用之支
    出，是本件訴訟費用額確定為1,000元，爰依職權確定前開
    訴訟費用由兩造按其勝敗比例負擔。
六、本判決係適用小額訴訟程序所為被告敗訴之判決，依民事訴
    訟法第436條之20之規定，應依職權宣告假執行，爰依職權
    宣告之，併酌情宣告被告預供相當之擔保金額後，得免為假
    執行。
中　　華　　民　　國　　110 　年　　12　　月　　8 　　日
                  基隆簡易庭法  官   王慧惠
以上正本係照原本作成。　　　　　　　　　   
對於本件判決如有不服，應於收受送達後20日內向本院提出上訴
書狀，上訴於本院合議庭，並按他造當事人之人數附具繕本。
當事人之上訴，非以判決違背法令為理由不得為之，上訴狀應記
載上訴理由，表明下列各款事項：
㈠原判決所違背之法令及其具體內容。
㈡依訴訟資料可認為原判決有違背法令之具體事實。
如委任律師提起上訴者，應一併繳納上訴審裁判費。　　　　
中　　華　　民　　國　　110 　年　　12　　月　　8 　　日
                             書記官   姚安儒